【裁判字號】    99,審訴,483
【裁判日期】    990330
【裁判案由】    毒品危害防制條例
【裁判全文】
臺灣高雄地方法院刑事判決            99年度審訴字第483號
公  訴  人  臺灣高雄地方法院檢察署檢察官
被      告  甲○○
上列被告因毒品危害防制條例案件，經檢察官提起公訴（99年度
毒偵字第145 號），嗣於本院準備程序中，被告就被訴事實為有
罪之陳述，經本院告知簡式審判程序之旨，並聽取被告與公訴人
之意見後，合議庭裁定由受命法官獨任進行簡式審判程序，判決
如下：
    主  文
甲○○施用第一級毒品，累犯，處有期徒刑玖月，扣案之第一級
毒品海洛因肆包（均含包裝袋，合計淨重零點肆伍公克）均沒收
銷燬之，塑膠鏟子參支、注射針筒伍支、注射水捌瓶、血管束帶
壹條、夾鏈袋伍只，均沒收。又施用第二級毒品，累犯，處有期
徒刑伍月，扣案之第二級毒品甲基安非他命壹包（含包裝袋，驗
後淨重零點零陸柒公克）沒收銷燬之，安非他命吸管壹支、上開
塑膠鏟子參支、夾鏈袋伍只，均沒收。應執行有期徒刑壹年，扣
案之第一級毒品海洛因肆包（均含包裝袋，合計淨重零點肆伍公
克）、第二級毒品甲基安非他命壹包（含包裝袋，驗後淨重零點
零陸柒公克）均沒收銷燬之，塑膠鏟子參支、注射針筒伍支、注
射水捌瓶、血管束帶壹條、夾鏈袋伍只、安非他命吸管壹支，均
沒收。
    事  實
一、甲○○前因違反肅清煙毒條例等案件，各由臺灣高等法院高
    雄分院以85年度上訴字第1265號判決判處有期徒刑3 年4 月
    及本院86年度訴緝字第287 號判決判處有期徒刑3 年8 月確
    定（上揭各罪嗣經分別裁定減刑為有期徒刑1 年8 月、1 年
    10 月 ），再接續執行前案殘刑，初於民國91年6 月6 日縮
    短刑期假釋出監，惟於假釋期間內另犯施用毒品案件，經本
    院91 年 度毒聲字第7516號裁定送觀察、勒戒後，認有繼續
    施用毒品傾向，遂以92年度毒聲字第5499號裁定令入戒治處
    所施以強制戒治，於93年6 月10日執行完畢釋放，再接續執
    行前揭殘刑，徒刑部分則於96年7 月16日執行完畢出監。詎
    其猶不知悛悔，竟於前開強制戒治執行完畢釋放後5 年內，
    分別基於施用第一級毒品海洛因與第二級毒品甲基安非他命
    之犯意，於98年11月25日1 時、2 時許，在其女友戴珊祺位
    於高雄縣橋頭鄉○○街6 巷8 號3 樓住處，以燒烤吸食煙霧
    之方式，施用第二級毒品甲基安非他命1 次；10分鐘後，又
    在上開地點，以針筒注射血管方式，施用第一級毒品海洛因
    1 次。嗣於98年11月25日7 時50分許，為警持搜索票前往上
    址搜索時，發現因案通緝之甲○○在場，當場逮捕，並在甲
    ○○所有手提袋內扣得第一級毒品海洛因4 小包（檢驗前合
    計淨重0.45公克、檢驗後合計淨重0.45公克，該採樣耗用量
    小於0.01公克）、第二級毒品甲基安非他命1 小包（檢驗前
    淨重0.072 公克、檢驗後淨重0.067 公克）、自製藥鏟3 支
    、自製安非他命吸管1 支、使用過注射針筒2 支、未使用過
    注射針筒3 支、注射水8 瓶、血管束帶1 條、夾鏈袋5 只，
    並得其同意採集尿液送驗，結果呈可待因、嗎啡、安非他命
    、甲基安非他命陽性反應，始悉上情。
三、案經高雄市政府警察局鼓山分局報請臺灣高雄地方法院檢察
    署檢察官偵查起訴。
    理  由
一、本件被告甲○○所犯係死刑、無期徒刑、最輕本刑為3 年以
    上有期徒刑以外之罪，其於準備程序中就被訴事實為有罪之
    陳述，經本院告知簡式審判程序之旨，並聽取公訴人及被告
    意見後，合議庭裁定由受命法官獨任進行簡式審判程序，合
    先敘明。
二、訊據被告對於上揭時、地，施用第一級毒品海洛因、第二級
    毒品甲基安非他命之事實，坦承不諱，而被告為警查獲所採
    之尿液檢體，經送臺灣檢驗科技股份有限公司以酵素免疫分
    析法及氣相層析質譜檢驗結果，呈現可待因、嗎啡、安非他
    命、甲基安非他命陽性反應，此有臺灣檢驗科技股份有限公
    司濫用藥物實驗室- 高雄98年8 月12日KＺ000000000000號濫
    用藥物尿液檢驗報告暨高雄市政府警察局鼓山分局98年查獲
    毒品案件嫌疑人尿液代碼- 姓名對照登記表各1 份在卷可稽
    ，又扣案之白色粉末4 包，經送檢驗結果，確係第一級毒品
    海洛因成分，亦有法務部調查局濫用藥物實驗室99年1 月12
    日調科壹字第09923001030 號鑑定書1 份在卷可憑，又扣案
    之白色結晶1 包，經送檢驗結果，確係第二級毒品甲基安非
    他命成分，亦有高雄醫學大學附設中和紀念醫院99年1 月26
    日第000 0-000 號檢驗報告1 份在卷可憑。足徵被告之任意
    性自白核與事實相符，應堪信為真實，可採為本件論罪科刑
    之依據。是本件事證明確，被告施用第一級、第二級毒品犯
    行，洵堪認定，應予依法論科。
三、按海洛因、甲基安非他命為毒品危害防制條例第2 條第2 項
    第1 、2 款所稱之第一級與第二級毒品，不得施用、持有。
    次按觀察、勒戒或強制戒治執行完畢釋放後，5 年內再犯第
    10條之罪者，應依一般刑事訴訟程序予以起訴論罪科刑，此
    觀諸毒品危害防制條例第20條、第23條第2 項規定自明。再
    按犯毒品危害防制條例第10條之罪，經觀察、勒戒後，認無
    繼續施用毒品之傾向，應即釋放，並為不起訴處分；認有繼
    續施用毒品之傾向者，應由檢察官聲請法院裁定令入戒治處
    所施以強制戒治，至無繼續戒治之必要，強制戒治期滿，應
    即釋放，由檢察官為不起訴處分。經觀察勒戒、強制戒治執
    行完畢釋放後，5 年內再犯第10條之罪，依93年1 月9 日修
    正施行之毒品危害防制條例第23條第2 項規定意旨，應由檢
    察官偵查起訴。又依修正後之規定，僅限於「初犯」及「5
    年後再犯」二種情形，始應先經觀察、勒戒或強制戒治程序
    。倘被告於5 年內已再犯，經依法追訴處罰，縱其第3 次（
    或第3 次以上）再度施用毒品之時間，在初犯經觀察、勒戒
    或強制戒治執行完畢釋放5 年以後，已不合於「5 年後再犯
    」之規定，且因已於「5 年內再犯」，顯見其再犯率甚高，
    原實施觀察、勒戒或強制戒治，已無法收其實效，即應依該
    條例第10條處罰（最高法院97年度第5 次刑事庭會議決議參
    照）。查被告曾於92年間因施用毒品案件，經裁定送觀察、
    勒戒後，認有繼續施用毒品傾向，再經裁定令入戒治處所施
    以強制戒治，於93年8 月30日執行完畢，並經臺灣高雄地方
    法院檢察署檢察官以93年度戒毒偵字第658 號不起訴處分確
    定。於前開戒治執行完畢釋放後5 年內，復於98年間因施用
    毒品案件，經本院以98年度審訴字第2644號判處應執行有期
    徒刑11月確定，有臺灣高等法院被告前案紀錄表1 份在卷可
    參，復分別於98年11月25日1 時、2 時許、98年11月25日1
    時、2 時許之10分鐘後，分別施用第二級毒品甲基安非他命
    與第一級毒品海洛因各1 次，則公訴人予以起訴，尚無不合
    ，本院自得依法論科。
四、核被告所為，係犯毒品危害防制條例第10條第1 項、第2 項
    之施用第一級與第二級毒品罪。被告持有第一級、第二級毒
    品後進而施用，其持有之低度行為應為施用之高度行為所吸
    收，故不另論其持有毒品罪。被告所犯2 上開罪，犯意各別
    ，罪質各異，行為互殊，係為數罪，應予分論併罰。被告有
    事實欄所載之前案紀錄，前於96年7 月16日執行完畢，有卷
    附臺灣高等法院被告前案紀錄表可按，其受有期徒刑執行完
    畢，5 年以內故意再犯有期徒刑以上之罪，為累犯，應加重
    其刑。本院審酌被告前因施用毒品案件，經勒戒、觀察及強
    制戒治程序，由檢察官不起訴處分後，仍不知悛悔，再次施
    用毒品自戕其身，顯然缺乏戒絕毒品之決心，且被告前有竊
    盜、施用毒品之前科紀錄，素行不良，惟念及被告坦承施用
    第一級與第二級毒品之事實，且其行為尚未害及他人，並斟
    酌被告之犯罪動機、手段以及被告之智識程度等一切情狀，
    量處如主文所示之刑。另扣案之白色粉末4 包，經送檢驗結
    果係第一級毒品海洛因之情，已如上述，應依毒品危害防制
    條例第18條第1 項前段規定宣告沒收銷燬之，至前開第一級
    毒品海洛因之包裝袋包覆毒品，其上顯留有該毒品之殘渣，
    衡情自難與之剝離，亦應整體視之為毒品，連同該包裝併予
    宣告沒收銷燬之；此外，鑑驗耗用之海洛因既已滅失，自無
    庸宣告沒收銷燬之。另扣案之白色結晶1 包，經送檢驗結果
    係第二級毒品甲基安非他命之情，已如上述，應依毒品危害
    防制條例第18條第1 項前段規定宣告沒收銷燬之，至前開第
    二級毒品甲基安非他命之包裝袋包覆毒品，其上顯留有該毒
    品之殘渣，衡情自難與之剝離，亦應整體視之為毒品，連同
    該包裝併予宣告沒收銷燬之；此外，鑑驗耗用之甲基安非他
    命既已滅失，自無庸宣告沒收銷燬之。另扣案塑膠鏟子3 支
    、注射針筒5 支、注射水8 瓶、血管束帶1 條、夾鏈袋5 只
    、自製安非他命吸管1 支，均係被告所有，且均係注射海洛
    因毒品、或施用甲基安非他命毒品所用之物，業據被告供承
    在卷，依刑法第38條第1 項第2 款規定應予宣告沒收。
據上論斷，應依刑事訴訟法第273 條之1 第1 項、第284 條之1
、第299 條第1 項前段，毒品危害防制條例第10條第1 項、第2
項、第18條第1 項前段，刑法第11條、第47條第1 項、第51條第
5 款、第9 款、第38條第1 項第2 款，判決如主文。
本案經檢察官陳建州到庭執行職務。
中    華    民    國    99    年     3    月    30    日
                  刑事第十庭  法  官  曾子珍
以上正本證明與原本無異。
如不服本判決，應於收受送達後10日內向本院提出上訴書狀。
中    華    民    國    99    年     3    月    30    日
                              書記官  李承悌
附錄本判決論罪科刑法條全文：
毒品危害防制條例第10條
施用第一級毒品者，處6月以上5年以下有期徒刑。
施用第二級毒品者，處3年以下有期徒刑。

司法院資訊處製作；財團法人民間司法改革基金會備份。
